臺灣臺北地方法院民事裁定　　　　　　　 96年度抗字第765號
抗　告　人　甲○○
相　對　人　香港商香港上海豐銀行股份有限公司
法定代理人　乙○○
上列抗告人因與相對人間請求本票准許強制執行事件，抗告人對
於民國96年8 月3 日本院所為之裁定提起抗告，本院裁定如下：
    主  文
原裁定廢棄。
相對人之聲請駁回。
聲請費用及抗告程序費用新臺幣貳仟元由相對人負擔。
    理  由
一、本件相對人於原審聲請意旨略以：伊執有抗告人於民國92年
    11月11日簽發之本票1 紙，付款地在臺北市○○區○○路1
    段333 號2 、10、13-16 、21、23樓，金額新臺幣30萬元，
    利息按年息9.15％計算，免除作成拒絕證書，未載到期日。
    詎於96年7 月4 日經提示未獲付款，爰依票據法第123 條聲
    請裁定許可強制執行等情，並提出本票1 紙為證。原裁定以
    本件聲請與票據法第123 條規定相符，裁定准予就系爭本票
    金額為強制執行。
二、抗告人抗告意旨則以：伊並未簽發系爭本票，相對人亦未向
    伊提示系爭本票，且系爭本票發票日為92年11月11日，未載
    到期日，依票據法第120 條第2 項規定，視為見票即付，相
    對人迄至96年7 月間始聲請本件本票裁定，依票據法第22條
    第1 項規定，執票人即相對人之票據權利業因罹於時效而消
    滅。綜上，相對人請求為無理由，求予廢棄原裁定並駁回相
    對人之聲請等語。
三、按本票雖有免除作成拒絕證書之記載，執票人仍應於所定期
    限內為付款之提示，票據法第124 條、第95條定有明文。本
    件抗告人以本件執票人即相對人未曾向伊為提示及催討，於
    法未合等語資為抗辯，而相對人先於聲請本票裁定狀陳稱其
    係於96年7 月4 日提示未獲付款，繼於96年10月20日遞交本
    院之民事補正狀陳稱當以抗告人收受其聲請之本票裁定日為
    提示日等語，則相對人是否果曾向抗告人為付款之提示，即
    容有疑，抗告人此部分抗辯非無可採。
四、次按，執票人依票據法第123 條規定向本票發票人行使追索
    權時，聲請法院裁定對發票人之財產強制執行者，其性質與
    非訟事件無殊，法院應就本票形式上之要件是否具備予以審
    查。於聲請本票准許強制執行事件，如發票人已為時效之抗
    辯，則非訟法院自應就此時效抗辯之有無理由為適當審查，
    以確定執票人據以聲請本票裁定准予強制執行之形式要件是
    否具備，有最高法院94年度台抗字第308 號裁定意旨可資參
    照。又本票未載到期日者，視為見票即付，而見票即付之本
    票，自發票日起3 年間不行使，因時效而消滅，票據法第12
    0 條第2 項、第22條第1 項定有明文。查系爭本票未載到期
    日，視為見票即付，其票載發票日為92年11月11日，依票據
    法第22條第1 項規定，消滅時效期間應自92年11月11日起算
    ，依此，系爭票據債權之請求權應於95年11月10日罹於時效
    ，縱依相對人主張其於96年7 月4 日提示系爭本票，其票款
    請求權亦已罹於時效；相對人又未陳明有何其他中斷時效之
    行為，抗告人抗辯系爭本票債權已於95年11月10日罹於時效
    而消滅，亦屬有據。
五、綜上所述，系爭本票未據相對人提示付款，且其票據債權已
    罹於時效，原法院依票據法第123 條規定，裁定准予強制執
    行，容有未洽，相對人之聲請應予駁回，抗告人抗告聲明廢
    棄原裁定，為有理由，原裁定應予廢棄，並裁定如主文第2
    、3 項所示。
六、據上論結，本件抗告為有理由，依非訟事件法第46條、第21
    條第2項、第24條第1項，民事訴訟法第495條之1第1項、第
    450條、第95條、第78條，爰裁定如主文。
中　　華　　民　　國　　96　　年　　10　　月　　30　　日
                        臺灣臺北地方法院民事第三庭
                            審判長法　官　張靜女
                                  法　官　林振芳
                                  法　官　管靜怡
以上正本係照原本作成。
本裁定不得抗告。
中　　華　　民　　國　　96　　年　　10　　月　　30　　日
                      　　　　　　書記官　趙郁涵
